臺中高等行政法院判決
                                       100年度訴字第47號
                                    100年6月29日辯論終結
原      告　楊寶嬌莊
被      告　臺中市政府
代　表　人　胡志強
訴訟代理人　杜基裕

上列當事人間因就業服務法事件，原告不服行政院勞工委員會中
華民國99年10月29日勞訴字第0990018594、0000000000號訴願決
定，提起行政訴訟。本院判決如下︰
　　主  文
原告之訴駁回。
訴訟費用由原告負擔。
    事實及理由
一、事實概要：原告未經申請許可，於民國99年4月間分2次聘僱
    越南籍外國人PHAM NGOC DAI(護照號碼：B0000000)、TRAN
    VAN HIEU(護照號碼：A0000000A)、NGUYEN SY HOA(護照號
    碼：A0000000A)、CU DUC HOAN(護照號碼：B0000000)及DON
    G VAN TUAN(護照號碼：B0000000)等5人(1次聘僱3人，另1
    次聘僱2人)，於臺中市○○區○○路及弘孝路從事大理石貼
    作工作，於同月16日經內政部入出國及移民署專勤事務第二
    大隊臺中市專勤隊於原告所提供非法居留地即臺中市○○路
    ○段○○○巷10號查獲，以99年4月17日移署專二中市任字第09
    98108077號函移由被告核處，經被告審查屬實，以原告違反
    就業服務法第57條第1款規定，依行政罰法第25條及就業服
    務法第63條第1項規定，分別以99年5月12日府勞行字第0990
    123305號、第09901233051號行政裁處書，處原告罰鍰新台
    幣（下同）23萬元及21萬元整。原告不服，提起訴願遞遭駁
    回，遂提起本件行政訴訟。
二、兩造聲明：
 (一)原告聲明求為判決：訴願決定及原處分均撤銷。
 (二)被告聲明求為判決：駁回原告之訴。
三、原告訴稱略以：
 (一)按行政法上有所謂一事不二罰原則，意在禁止國家對人民之
   同一行為雙重處罰，易言之，違法行為人之同一違法行為，
   乃基於單一之決定，或自然意義下之一行為，違反數個法律
   ，其與通常複數之違反行政義務行為，係由於個別之決意或
   自然意義下之複數行為有別，不得以同一事實和同一依據給
   予兩次以上之行政處罰。又所謂「一行為」包括「自然一行
   為」，亦即由客觀觀察外在過程，在意識上認其具單一性，
   其可能出於多數決定，或出於多數舉動，但係將意志轉化為
   行動所必要。又違法行為人基於整體概括意思，反覆實施同
   一違規行為，侵害同一法益，而在時間上及空間上具有緊密
   關聯性者，則在法律上仍可評價為一個行為，此即法律上的
   單一行為。
 (二)原告出生於越南，於95年2月6日取得中華民國國籍，因越南
   籍外國人PHAM NGOC DAI(下稱P)、TRAN VAN HIEU(下稱T)、
   NGUYEN SY HOA(下稱N)、CU DUC HOAN(下稱C)及DONG VAN TU
   AN(下稱D)等5名找不到工作，無法維持生計，向原告請求協
   助，原告基於同鄉情誼，遂提供渠等住處，並聘請從事大理
   石貼作工作，惟經被告以內政部入出國及移民署專勤事務第
   二大隊台中市專勤隊（下稱專勤隊）99年4月16日製作之調查
   筆錄為據，以上揭5名越南籍外國人開始工作之時間並不一致
   為由，逕予認定原告有2個不同之聘僱行為。然渠等係同時找
   原告幫忙，而原告亦基於同一意識決定聘僱5人，並同意提供
   居留處所，因渠等原先各居住於不同處所，其中P、T及N於專
   勤隊99年4月16日查獲前7日搬進原告住處，C及D則係於專勤
   隊查獲前5日搬入。又因原告所提供之大理石貼作工作實屬零
   工性質，需配合業主及廠商作業，並非每天均有工作，渠等
   開始從事工作之日期自非完全一致，故上述同時聘僱員工，
   而上工日期不一之情形，為一般聘僱員工之常態，並無違反
   社會常情。專勤隊於查獲當日雖有訊問原告，惟因原告之中
   文表達能力較為薄弱，用詞較不精確；又原告係因同情上揭5
   名越南籍外國人，才提供渠等貼作大理石之工作，並無從中
   營利之意圖，而渠等從事工作不到一週即遭查獲，並無任何
   收入，原告名下亦無財產及多餘收入，但為使渠等早日返鄉
   ，仍四處湊錢以給付機票費用，被告未察明其中真實，即認
   原告有2個不同之聘僱行為，而科處2個合計44萬元高額罰鍰
   ，其所為行政處分除違反一事不二罰原則外，亦顯有違反比
   例原則。是原告聘僱外籍勞工之行為，無論於自然上或法律
   上，均應視為單一行為，故原告行為縱有違法情事，亦僅能
   作成一行政處分，是被告應依法撤銷原處分，並另為適法之
   處分。
四、被告答辯略以：
 (一)本件原告99年4月16日於專勤隊調查筆錄已自承略以：（問）
   他們五個人一起來嗎？（答）P、T、N等3人一個禮拜前先來
   ，C及D等2人5天前才來的．．．(問)P等5人來　時何人開門
   ？（答）我開門讓他們進來的。．．．(問)P等5人來居住5到
   7日了，請問何人同意他們居住上址？（答）我同意的。．．
   ．(問)妳有無聘僱P等5名工作？（答）我有請他們去工作。(
   問)妳請他們在那工作？何時？工作項目？薪水？（答）我請
   他們在臺中市○○路○○○路工地工作。我記不起來，他們
   來就工作了。大理石貼作。我叫他們先做，他們才下來幾天
   而已，薪水還沒算。．．．(問)P等5人聘僱至何時？（答）
   從他們進來時就聘僱了，下雨天沒作，到昨天為止尚有工作
   。．．．(問)妳有無向主管機關申請許可聘僱行方不明P等5
   人？（答）沒有。．．．」據上，原告於不同時間分別聘僱P
   、T、N等3人以及C、D等2人從事工作，聘僱時點即有分別，
   可見原告係基於2個不同之聘僱意思而為2個不同之聘僱行為
   ，於行政罰法評價上應為2行為，此2違法行為違反同一行政
   法上義務自應依同法第25條規定分別處罰之。又原告於專勤
   隊製作筆錄時係有越南語翻譯人員在場並經朗讀與原告聽認
   無訛後原告始簽名確認，是以原告所陳：「中文表達能力較
   為薄弱，用詞較不精確」顯屬事後卸責之詞。復依P等5名越
   南籍外國人99年4月16日臺中市專勤隊個別訊問筆錄中坦承受
   僱用時間分別為：P自承於99年3月16日至同年4月16日住宿原
   告提供之處所，非法工作期間約20天，每日工資約1,000元；
   T自承住宿原告提供之處所約10天，非法工作約4天；N自承非
   法工作約4天；C自承住宿原告提供之處所約5天（99年4月10
   日其雇主通報逃逸），非法工作約5天；D自承住宿原告提供
   之處所約10天，非法工作約4天等語，此有臺中市專勤隊調查
   筆錄可稽。是原告於不同期日遂行違法僱用行為至為明確，
   洵可認定為分別聘僱行為。
 (二)被告雖審認原告違反就業服務法第57條第1款規定事實明確，
   陸續違法聘僱逃逸外勞，影響本國人就業機會甚大，惟審酌
   原告違反行政法上義務行為應受責難程度、所生影響及因違
   反行政法上義務所得之利益，並考量原告之資力與對原告權
   益損害最少者，於裁處量度依同法第63條第1項，併考量行政
   罰法第18條規定並參照行政院勞工委員會95年4月13日勞職外
   字第0950503528號函所示態樣為裁處基準，依原告聘僱行為
   數及人數，各處23萬元及21萬元罰鍰，自非於法無據，原告
   之起訴理由顯不可採。
五、本件兩造之爭點為：被告以原告於不同期日，基於2個不同
    之聘僱意思，違法聘僱越南籍外國人2次，而分別處以罰鍰
    23萬元及21萬元，是否有違一事不二罰原則？
六、按「為保障國民工作權，聘僱外國人工作，不得妨礙本國人
    之就業機會、勞動條件、國民經濟發展及社會安定。」、「
    雇主聘僱外國人工作，應檢具有關文件，向中央主管機關申
    請許可。．．．」、「雇主聘僱外國人不得有下列情事：一
    、聘僱未經許可、許可失效或他人所申請聘僱之外國人。．
    ．．」、「違反第44條或第57條第1款、第2款規定者，處新
    臺幣15萬元以上75萬元以下罰鍰。．．．」分別為就業服務
    法第42條、第48條第1項、第57條第1款及第63條第1項所明
    定。是就業服務法第57條第1款已明文禁止非法聘僱未經許
    可、許可失效或他人所申請聘僱之外國人從事工作，其意旨
    在保障國民工作權、維持社會秩序而避免妨礙本國人之就業
    機會、勞動條件、國民經濟發展及社會安定，故針對聘僱外
    國人從事工作，立法係採申請許可制，此觀同法第42條之規
    定甚明，是原告如需聘僱外國人從事工作，即應依法申請許
    可，不自擅為之。另按「數行為違反同一或不同行政法上義
    務之規定者，分別處罰之。」為行政罰法第25條所規定。
七、經查，本件原告未經申請許可，於99年4月間聘僱越南籍外
    國人P等5人於臺中市○○區○○路及弘孝路從事大理石貼作
    工作，於同月16日經內政部入出國及移民署專勤事務第二大
    隊臺中市專勤隊於原告所提供非法居留地即臺中市○○路○
    段○○○巷10號查獲等事實，有現場照片、原告及該越南籍外
    國人P等5人之調查筆錄在卷可稽(本院卷68-92,99-102頁)，
    彼等陳稱之情節亦大致相符(僅原告係1次聘僱5人，或2次共
    聘僱5人等情形，略有出入，此部分留後所述。)又該越南籍
    外國人P等5人，均係逾居留效期，且為限期離境之列管即逃
    逸外勞者，亦有外勞居留資料查詢-明細內容顯示畫面資料
    附卷可佐(同卷94-98頁)，並為原告所不爭(原告出生於越南
    ，於95年2月6日取得中華民國國籍，其於本院準備程序中稱
    已在台灣地區居住有10年期間，可通我國語言，無需通譯)
    。是本件原告違章之事實甚為明確，被告以原告違反就業服
    務法第57條第1款規定，依行政罰法第25條及就業服務法第
    63條第1項規定，為本件之裁罰，自屬有據。
八、原告主張其係一次聘僱越南籍外國人P等5人，並同意提供居
    留處所，並非於不同期日，基於2個不同之聘僱意思，而違
    法聘僱越南籍外國人2乙節。經查，依原告及越南籍外國人P
    等5人於99年4月16日在專勤隊製作之調查筆錄，原告部分其
    中有「（問）他們五個人一起來嗎？（答）P、T、N等3人一
    個禮拜前先來，C及D等2人5天前才來的。」(同卷69頁)原告
    此時已稱越南籍外國人P等5人係分2次前來，另D稱「來臺中
    住在姊姊(指原告)家差不多10天，我在工地裝大理石工作4
    天」；N稱「我在工地裝大理石工作4天。」；T稱「來臺中
    住在姊姊(指原告)家差不多10天，我在工地裝大理石工作4
    天」；C稱「我從99年4月11日開始工作直到今(16)日被你們
    抓到為止。」；P稱「「我從99年3月16日開始工作直到今(
    16)日被你們抓到為止。」(同卷74,78,82,86,90頁)又原告
    於本院審理中陳稱該越南籍外國人P等5人，均已遣返本國，
    現未在台灣地區，本院無從對彼等再予傳訊，惟依上開調查
    筆錄，越南籍外國人D與T之受僱於原告之情況相同，N與D、
    T3人工作4天之情形相同，另C及P開始工作之日期並不相同
    ，顯非原告同時聘僱，是原告所稱其係一次同時聘僱越南籍
    外國人P等5人，與上開調查筆錄中原告及P等5人之陳述情形
    均相左，尚難採信。
九、次按「主旨：為達成95年度行政院強化治安會報中有關加強
    預防及查緝行蹤不明外籍勞工(以下簡稱外勞)之具體作為，
    建請各直轄市及縣(市)政府處理就業服務法(以下簡稱本法)
    第63條等規定之罰鍰案件，依說明事項辦理．．．說明：一
    、．．．故若非法工作之外勞、非法媒介之人員及非法聘僱
    (容留)行蹤不明外勞之雇主，違反本法第43條至第45條、第
    57條第1款等規定，若其違法之行為態樣符合附表(如附件)
    所列情形之一，並經地方主管機關審酌屬實者，建請地方主
    管機關自95年4月20日起依本法第63條、第64條及第68條所
    定最高罰鍰額度處以罰鍰，以遏止不法情事之發生。．．．
    」為行政院勞工委員會95年4月13日勞職外字第0950503528
    號函所明釋。又該函附件之行為人違反就業服務法第43至第
    45條、第57條第1款規定，依本法63條、第64條、第68條規
    科處最高罰鍰額度之行為態樣一覽表，如自然人無論故意或
    過失、容留期間長久，是否為非營利性，聘僱5人以上，其
    科處罰鍰額度為75萬元，即為最高額度(同卷61頁)。再按訴
    願法第81條第1項明定訴願決定得變更原處分，其但書規定
    ：「但於訴願人表示不服之範圍內，不得為更不利益之變更
    或處分。」；又行政訴訟法第195條第2項規定：「撤銷訴訟
    之判決，如係變更原處分或決定者，不得為較原處分或決定
    不利於原告之判決。」，可知不利益變更禁止原則乃係為避
    免當事人欲提起救濟時，恐受到更不利益之變更而懼於提起
    救濟所由而設。本件如確有依原告所主張其係一次同時聘僱
    越南籍外國人P等5人之事實，被告依此情形而對原告重為裁
    罰處分，依上開裁罰標準，其結果勢必處原告75萬元之最高
    額度罰鍰，較原處分所處原告2次罰鍰，各為23萬元及21萬
    元共44萬元為高，此反而對原告不利，是原告上開主張，本
    院縱予斟酌，亦不得變更被告之原處分，併予敘明。
十、綜上所陳，本件被告以原告有上開2次聘僱越南籍外國人P等
    5人之違章事實，以原告違反就業服務法第57條第1款規定，
    依行政罰法第25條及就業服務法第63條第1項規定，並考量
    原告原籍為越南及經濟狀況等情，分別處原告較上開裁罰標
    準較低之罰鍰23萬元及21萬元，並無違誤，訴願決定予以維
    持，亦無不合，原告請求撤銷訴願決定及原處分，為無理由
    ，應予駁回。
十一、據上論結，本件原告之訴為無理由，依行政訴訟法第195條
    第1項後段、第98條第1項前段，判決如主文。

中　　華　　民　　國　　100　年　 　7　 　月　　14　　日
                臺中高等行政法院第三庭
                          審判長法  官　沈  應  南
                                法  官　王  德  麟
                                法  官　許  武  峰
以上正本證明與原本無異。
如不服本判決，應於判決送達後20日內向本院提出上訴書狀，其
未表明上訴理由者，應於提起上訴後20日內向本院提出上訴理由
書（須依對造人數附具繕本）；如於本判決宣示或公告後送達前
提起上訴者，應於判決送達後20日內補提上訴理由書（須附繕本
）。未表明上訴理由者，逕以裁定駁回。
中　　華　　民　　國　　100　年　 　7　 　月　　21　　日
                                書記官　許  騰  云